【裁判字號】    90,上訴,2823
【裁判日期】    901116
【裁判案由】    妨害自由等
【裁判全文】
臺灣高等法院刑事判決                            九十年度上訴字第二八二三號
    上  訴  人
    即  被  告  甲○○
右上訴人因妨害自由等案件，不服臺灣臺北地方法院九十年度訴字第四○二號，中華
民國九十年七月二十五日第一審判決（起訴案號：臺灣臺北地方法院檢察署八十九年
度偵字第二二一九七號），提起上訴，本院判決如左：
    主  文
原判決撤銷。
甲○○私行拘禁，處有期徒刑參月，如易科罰金以參佰元折算壹日。緩刑貳年。
    事  實
一、甲○○與乙○○係夫妻關係，平日即感情不睦，民國八十九年十月二十二日上午
    十時三十分許，在台北市○○○路○段十八巷九號十樓家中，乙○○因懷疑甲○
    ○以分機竊聽其與胞弟電話連絡之內容，乃不悅地進入臥室並將房門鎖上，詎因
    而觸怒甲○○，甲○○在房門口大罵，乙○○見狀心生恐慌，即打電話通知其胞
    弟陳炳松報警，同日上午十時五十五分許，乙○○自臥房內窗戶見陳炳松已趕至
    ，隨即打開房門欲出去時，甲○○竟基於私行拘禁乙○○之故意，將乙○○用力
    推回房間，把房門鎖上，不讓乙○○離開，並摀住乙○○嘴巴且隔著棉被緊抓其
    雙手，把乙○○的頭按在枕頭下，再用身體壓住乙○○，使其不能動彈，至同日
    十一時十五分許，陳炳松、女兒王凱玲及警方趕至現場後，甲○○始將乙○○釋
    放。
二、案經被害人乙○○訴由台北市政府警察局中正第一分局報請臺灣臺北地方法院檢
    察署檢察官偵查起訴。
    理  由
一、右揭犯罪事實，業據被告甲○○迭於偵查、原審及本院審理中坦承不諱，核與被
    害人乙○○指訴之情節相符，並為證人陳炳松、王凱玲於偵查、原審調查中證述
    明確，足證告訴人之指述顯係信而有徵，應可憑信，本件事證已明，被告犯行洵
    堪認定。
二、核被告所為，係犯刑法第三百零二條第一項之私行拘禁罪。
三、原審認被告罪證明確，予以論罪科刑，固非無見。惟刑法第三百零二條第一項之
    規定，係以其他非法方法剝奪人之行動自由，作為私行拘禁之補充規定，而被告
    之犯行，應係構成私行拘禁之犯罪構成要件，原審認其行為構成以其他非法方法
    剝奪人之行動自由，尚有未洽。又被害人乙○○遭限制行動自由約二十分鐘，原
    審卻認定自八十九年十月二十二日上午十時五十五分起至十一時止（僅五分鐘）
    行動自由為被告剝奪，亦有不合。被告並不否認其妨害自由之行為，僅以其夫妻
    生活細節及案發當時糾紛起因之誤解為由，提起上訴，為無理由，然原審既有如
    上可議之處，自應由本院將原判決撤銷改判。爰審酌被告犯罪之動機、目的、所
    受之刺激、手段、品行、智識程度、所生危害及犯罪後已與被害人和解同意離婚
    之態度等一切情狀，量處如主文第二項所示之刑，並諭知易科罰金之折算標準。
    又被告行為後，刑法第四十一條於九十年一月四日修正，同年月十日經總統公布
    施行，由原來犯最重本刑三年以下有期徒刑以下之刑之罪，而受六個月以下徒刑
    或拘役之宣告得易科罰金之要件，修改為犯最重本刑為五年以下有期徒刑以下之
    刑之罪，而受六個月以下徒刑或拘役之宣告得易科罰金之要件，比較新舊法，應
    以新法有利於被告，自應依刑法第二條第一項前段規定，適用裁判時前開修正之
    刑法第四十一條第一項前段之規定。再查被告未曾受有期徒刑以上刑之宣告，此
    有本院被告全國前案紀錄表附卷可稽，並已與被害人乙○○和解離婚，被害人乙
    ○○於本院審理時亦表示願意原諒被告，且於本院審理時對於所犯坦承不諱，足
    見已知悔悟，經此刑之訴追、判刑後，應知警惕，而無再犯之虞，本院認所宣告
    之刑，以暫不執行為適當，併依法宣告緩刑二年，以勵自新。
四、公訴人意旨另以被告甲○○於右揭時、地尚有傷害被害人乙○○之行為，因認其
    涉有傷害犯行云云。
  (一)按犯罪事實應依證據認定之，無證據不得推定其犯罪事實；又不能證明被告犯罪
    者，即應諭知無罪之判決，刑事訴訟法第一百五十四條、第三百零一條第一項分
    別定有明文。次按刑事訴訟法上所謂認定犯罪事實之證據，係指足以認定被告確
    有犯罪行為之積極證據而言，如未能發現相當證據或證據不足以證明，自不能以
    推測或擬制之方法，以為裁判基礎，最高法院二十九年上字第三一０五號及同院
    四十年臺上字第八十六號分別著有判例；又認定不利於被告之事實，須依積極證
    據，苟積極證據不足為不利被告之認定時，即應為有利於被告之認定，更不必有
    何有利之證據，最高法院三十年上字第八一六號判例參照。
  (二)本件公訴人認被告甲○○另有於右揭時、地傷害被害人之犯行，僅係以被害人之
    指述及驗傷單一紙為其論據。惟查：被害人於警訊時之指稱：伊打開房門欲出去
    時，被告竟將伊用力推回房間，把房門關上，不讓伊離開，並隔著棉被緊抓伊雙
    手，把伊的頭按在枕頭下，令其無法呼救，再用身體壓住伊，使伊不能動彈等情
    （參見偵查卷第五至六頁），依上開告訴人之指述，顯然被告之行為係剝奪告訴
    人之行動自由，而間接造成告訴人之傷害，被告並非意在傷害告訴人，且告訴人
    嗣於原審調查中亦陳稱：被告的目的是要限制我的行動自由，並非刻意要打我；
    被告不讓我出去，壓制我在床上，才間接造成我的瘀傷等語（參見原審卷第三一
    頁），揆諸上開說明，尚難認定被告有此部分傷害之犯行。此外，復查無其他積
    極證據足資證明被告有何公訴人所指之傷害犯行，自屬不能證明其有此部分傷害
    之犯罪，惟因公訴人認此部份與本件論罪部份有牽連犯之裁判上一罪關係，爰不
    另為無罪之諭知，併予敘明。
據上論斷，應依刑事訴訟法第三百六十九條第一項前段、第三百六十四條、第二百九
十九條第一項前段，刑法第二條第一項前段、第三百零二條第一項、第四十一條第一
項前段、第七十四條第一款，罰金罰鍰提高標準條例第一條前段、第二條，判決如主
文。
本案經檢察官賴俊雄到庭執行職務
中      華      民      國  九十      年     十一     月     十六     日
                              臺灣高等法院刑事第二十三庭
                                  審判長法  官  黃  瑞  華
                                        法  官  宋      祺
                                        法  官  雷  雯  華
右正本證明與原本無異。
如不服本判決應於收受送達後十日內向本院提出上訴書狀，其未敘述上訴之理由者並
得於提起上訴後十日內向本院補提理由書（均須按他造當事人之人數附繕本）。
                                        書記官  陳  思  云
中      華      民      國    九十      年     十一     月     十六     日
附錄：本案論罪科刑法條全文
刑法第三百零二條
私行拘禁或以其他非法方法，剝奪人之行動自由者，處五年以下有期徒刑、拘役或三
百元以下罰金。


司法院資訊處製作；財團法人民間司法改革基金會備份。
